【裁判字號】    97,簡上,539
【裁判日期】    990721
【裁判案由】    詐欺
【裁判全文】
臺灣板橋地方法院刑事判決             97年度簡上字第539號
上  訴  人  臺灣板橋地方法院檢察署檢察官
被      告  甲○○
上列上訴人因被告詐欺案件，不服本院於民國97年3 月24日所為
之97年度簡字第1112號第一審判決（聲請簡易判決處刑案號：97
年度偵字第3228號），提起上訴，並經臺灣臺中地方法院檢察署
檢察官（97年度偵字第14818 號）、臺灣澎湖地方法院檢察署檢
察官（96年度偵字第866 號）移送併案審理，本院管轄之第二審
合議庭以裁定進行簡式審判程序，判決如下：
    主  文
原判決撤銷。
甲○○幫助意圖為自己不法之所有，以詐術使人將本人之物交付
，處有期徒刑肆月，如易科罰金，以新臺幣壹仟元折算壹日。
    事  實
一、甲○○依其智識程度，可預見提供自己之帳戶存摺、提款卡
    等供不熟識之人使用，可能幫助他人以該帳戶作為收取詐騙
    被害人所得財物之用，竟仍不違背其本意，基於幫助他人詐
    欺取財之犯意，於民國96年8 月7 日某時，在臺北縣蘆洲市
    ○○街附近某處，將其前於上海商業儲蓄銀行蘆洲分行所開
    立帳號00000000000000號帳戶（下稱上海商銀帳戶）之存摺
    、提款卡（含密碼）等物，均交付予某真實姓名、年籍不詳
    、綽號「小強」之成年男子，以此方式幫助該「小強」所屬
    詐欺集團為詐欺取財之犯行。嗣「小強」所屬詐欺集團成員
    於取得甲○○上開上海商銀帳戶後，即基於意圖為自己不法
    所有之詐欺取財犯意，先後於如附表所示之詐騙時間，詐騙
    如附表所示之各被害人（詐術方式詳附表），致各該被害人
    均因而陷於錯誤，分別於如附表所示之時間，依指示匯款，
    而將如附表所示之款項匯至甲○○上開上海商銀帳戶內，由
    該詐欺集團成員自行提領。嗣因如附表所示之被害人於遭詐
    騙後，均發覺有異，經報警處理，始循線偵得上情。
二、案經丙○○訴由臺北縣政府警察局海山分局報請臺灣板橋地
    方法院檢察署檢察官偵查後聲請以簡易判決處刑，及臺中市
    政府警察局第四分局報請臺灣臺中地方法院檢察署檢察官、
    澎湖縣政府警察局馬公分局報請臺灣澎湖地方法院檢察署檢
    察官移送併案審理。
    理  由
一、上揭被告甲○○交付其上海商銀帳戶存摺、提款卡（含密碼
    ）等物予「小強」使用，幫助該「小強」所屬之詐欺集團成
    員遂行詐欺取財犯行等事實，業據被告於本院審理時坦白承
    認，並有被告上開上海商銀帳戶之開戶基本資料1 份在卷可
    稽；而如附表所示各被害人因遭詐騙而分別匯款至被告前開
    上海商銀帳戶內等情節，亦據告訴人丙○○、被害人丁○○
    、乙○○於警詢中指述綦詳，並有告訴人丙○○、被害人丁○○所提出之自動提款機交易明細表各1 紙、被害人乙○○
    所提出之網路銀行存款往來明細查詢表1 紙、拍賣網站網頁
    列印資料數紙、被告上開上海商銀帳戶臨時對帳單1 份等在
    卷可按，足認被告上開自白，核與事實相符。又於金融機構
    開設存款帳戶，請領存摺一事，原係針對個人身分之社會信
    用而予以資金流通，具有強烈之屬人性，而金融帳戶為個人
    理財之工具，於金融機構申請開設存款帳戶亦無任何特殊之
    資格限制，一般民眾皆可以存入最低開戶金額之方式，任意
    於金融機構申請開設存款帳戶，且一人並可於不同之金融機
    構申請多數之存款帳戶使用，此屬眾所周知之事實；是依一
    般人之社會生活經驗，若見他人不以自己名義申請帳戶，反
    而向人收集存款帳戶供己使用，衡情對於該帳戶是否供不法
    之使用，當有合理之懷疑；被告既係心智成熟之成年人，依
    其個人之智識及經驗，應可預見提供帳戶存摺、提款卡等物
    供他人使用，有幫助該他人從事詐欺取財犯行之可能，然被
    告竟仍將其上開上海商銀帳戶之存摺、提款卡（含密碼）等
    物，均交予「小強」使用，足見被告於主觀上對於其提供帳
    戶之行為，縱令因而幫助他人為詐欺取財之行為，亦不違反
    其本意，其有幫助詐欺取財之不確定故意，至屬灼然。綜上
    所述，本件事證明確，被告犯行堪以認定。
二、核被告所為，係犯刑法30條第1 項、第339 條第1 項之幫助
    詐欺取財罪。被告以一幫助行為，幫助該詐欺集團成員先後
    詐騙如附表所示之各被害人，而觸犯數幫助詐欺取財罪，為
    同種想像競合，應依刑法第55條規定從一幫助詐欺取財罪處
    斷；檢察官雖僅就被告幫助該「小強」所屬詐欺集團成員詐
    騙如附表編號1 所示告訴人丙○○之犯行部分聲請以簡易判
    決處刑，惟被告其餘幫助詐欺取財犯行，既與上開經聲請以
    簡易判決處刑並經本院論罪之犯行間，有想像競合之裁判上
    一罪關係，為聲請簡易判決處刑之效力所及，復經檢察官移
    送併案審理（臺灣臺中地方法院檢察署97年度偵字第14818
    號、臺灣澎湖地方法院檢察署96年度偵字第866 號），本院
    自得併予審究，附此敘明。被告係幫助該「小強」所屬詐欺
    集團成員為詐欺取財之犯行，為幫助犯，依刑法第30條第2
    項規定，減輕其刑。
三、原審對被告予以論科，固非無見，惟原判決未及審酌被告提
    供帳戶幫助該詐欺集團成員詐騙如附表編號2 、編號3 所示
    之各被害人之犯行，尚有未洽，上訴人執以認原審量刑過輕
    ，而提起本件上訴，為有理由，自應由本院將原判決撤銷改
    判。爰審酌被告之犯罪動機、目的、手段，其行為對於各告
    訴人、被害人所造成之損害，且其行為助長社會上「人頭文
    化」歪風，導致詐欺犯罪追查不易，形成查緝死角，及被告
    犯後坦承犯行，態度尚稱良好等一切情狀，量處如主文所示
    之刑，並諭知易科罰金之折算標準。
據上論斷，應依刑事訴訟法第455 條之1 第1 項、第3 項、第36
9 條第1 項前段、第364 條、第273 條之1 第1 項、第299 條第
1 項前段，刑法第30條第1 項、第2 項、第339 條第1 項、第55
條、第41條第1 項前段，刑法施行法第1 條之1 第1 項、第2 項
前段，判決如主文。
本案經檢察官黃彥琿到庭執行職務
中    華    民    國    99    年    7     月    21    日
                刑事第十一庭  審判長法  官  張江澤
                                    法  官  陳海寧
                                    法  官  劉景宜
以上正本證明與原本無異
本判決不得上訴
                                    書記官  謝秀青
中    華    民    國    99    年    7     月    22    日
附表：
 ┌──┬───┬──────┬───────┬──────┬──────┐
 │編號│被害人│詐 騙 時 間 │ 詐 術 方 式  │  匯款時間  │  匯款金額  │
 │    │      │ （民國）   │              │  （民國）  │ （新臺幣） │
 ├──┼───┼──────┼───────┼──────┼──────┤
 │ 1  │丙○○│96年8 月21日│該詐欺集團成員│96年8 月22日│9,150元     │
 │    │      │凌晨1 時許  │於網路拍賣網站│下午5 時6 分│            │
 │    │      │            │上虛偽刊登欲出│許          │            │
 │    │      │            │售PS3 遊戲機之│            │            │
 │    │      │            │訊息，致瀏覽該│            │            │
 │    │      │            │網頁之丙○○因│            │            │
 │    │      │            │而陷於錯誤，而│            │            │
 │    │      │            │下標購買，並依│            │            │
 │    │      │            │指示匯款。    │            │            │
 ├──┼───┼──────┼───────┼──────┼──────┤
 │ 2  │丁○○│96年8 月21日│該詐欺集團成員│96年8 月22日│5,050元     │
 │    │      │下午4 時30分│於網路拍賣網站│上午9 時20分│            │
 │    │      │許          │上虛偽刊登欲出│許          │            │
 │    │      │            │售數位相機之訊│            │            │
 │    │      │            │息，致瀏覽該網│            │            │
 │    │      │            │頁之丁○○因而│            │            │
 │    │      │            │陷於錯誤，而下│            │            │
 │    │      │            │標購買，並依指│            │            │
 │    │      │            │示匯款。      │            │            │
 ├──┼───┼──────┼───────┼──────┼──────┤
 │ 3  │乙○○│96年8 月21日│該詐欺集團成員│96年8 月22日│5,120元     │
 │    │      │某時        │於網路拍賣網站│下午3 時50分│            │
 │    │      │            │上虛偽刊登欲出│許          │            │
 │    │      │            │售手機之訊息，│            │            │
 │    │      │            │致瀏覽該網頁之│            │            │
 │    │      │            │乙○○因而陷於│            │            │
 │    │      │            │錯誤，而下標購│            │            │
 │    │      │            │買，並依指示匯│            │            │
 │    │      │            │款。          │            │            │
 └──┴───┴──────┴───────┴──────┴──────┘
附錄本案論罪科刑法條全文：
刑法第339條第1項
中華民國刑法第339條
（普通詐欺罪）
意圖為自己或第三人不法之所有，以詐術使人將本人或第三人之
物交付者，處5年以下有期徒刑、拘役或科或併科1千元以下罰金
。
以前項方法得財產上不法之利益或使第三人得之者，亦同。
前二項之未遂犯罰之。

司法院資訊處製作；財團法人民間司法改革基金會備份。
